臺灣高雄地方法院民事判決　九十一年度訴字第一二一八號
　　原　　　告　　甲○○○
　　送達代收人　　丙○○
　　被　　　告　　乙○○
右當事人間清償借款事件，本院判決如左：
    主    文
被告應給付原告新台幣佰貳拾肆萬貳仟元，及自如附表編號一號至編號十三號所示
各該金額起算日起至清償日止，依週年利率百分之十八計算之利息。
訴訟費用由原告負擔二十分之一，餘由被告負擔。
本判決於原告勝訴部分原告以新台幣壹佰零捌萬壹仟元供擔保後得假執行；但被告於
假執行程序實施前，以新台幣佰貳拾肆萬貳仟元供擔保，得免假執行。
原告其餘之訴及假執行之聲請均駁回。
    事    實
甲、原告方面：
  一、聲明：求為判決（一）被告應給付原告新台幣（下同）三百三十七萬二千元，
      及如附表所示各該金額起算日起至清償日止，依週年利率計算之利息，（二）
      願供擔保請准宣告假執行。
  二、陳述：被告自民國八十三年起陸續向原告借款，以自己簽發如附表編號二號至
      編號十四號所示之支票及其他客票等票據，交付原告領款以為清償，詎如附表
      所示之支票及其他客票屆期提示未獲付款，被告遂以如附表所示編號一號金額
      一百七十五萬元之支票換回客票，並保證全力清償，惟至今僅清償四萬元，後
      經訴外人即被告父親洪平和同意以原告應繳之互助會款相抵，計扣抵一百萬三
      千元，茲以前揭款項清償如附表編號一號所示支票後，該支票票款僅餘七十萬
      七千元未為給付，爰依消費借貸之法律關係請求返還，並請求如附表所示票據
      ，已提示部分自提示翌日起，未提示部分自發票翌日起，未載發票日部分自訴
      狀繕本送達翌日起，均至清償日止，依約定週年利率百分之十八計算之遲延利
      息。
  三、證據：提出支票十三份、退票理由單九份、存摺一份、互助會單二份。
乙、被告方面：
  一、聲明：請求判決（一）駁回原告之訴，（二）如受不利判決願供擔保，請准免
      為假執行。
  二、陳述：原告未證明借貸意思表示之一致與金錢之交付，單純支票之持有無法證
      明兩造間有借貸關係等語。
丙、本院依職權調閱台灣高雄地方法院檢察署八十九年度偵字第二二四九七號、九十
    一年度偵續字第二三號卷宗。
    理    由
一、本件原告主張兩造間成立消費借貸契約，被告未依約定清償借款，爰依消費借貸
    之法律關係請求被告清償借款，並支付約定之遲延利息。被告則以消費借貸契約
    之有效成立未經證明，支票之持有非必與借貸有關等語置辯。
二、原告主張被告向原告借款，尚有如附表編號一號至編號十三號支票票載金額，合
    計三百三十七萬二千元之借款未為返還，及兩造約定借款利息為月息一分半即週
    年利率百分之十八之事實，已據其提出原告存摺領款紀錄一份，被告所開立之支
    票十三份及退票理由單九份為證。另被告確曾數度自認有向借款之事實，此觀諸
    被告於被訴詐欺之台灣高雄地方法院八十九年度偵字第二二四九七號案件，八十
    九年十月十八日庭訊時，已承認確有向原告借款（見該卷宗第二十三頁），又於
    台灣高雄地方法院九十一年度偵續字第二三號案件，九十一年二月四日庭訊時並
    承認月息約定為一分半（見該卷宗第十四頁），經換算為週年利率確實為百分之
    十八（百分之一‧五乘以十二）甚明，並經本院調閱該等偵查卷宗查證無訛，原
    告主張被告向其借款之事實，堪信為真實。被告抗辯兩造消費借貸契約未經證明
    、支票與借款無關云云，顯不足採。
三、按借用人應於約定期限內，返還與借用物種類、品質、數量相同之物。遲延之債
    務，以支付金錢為標的者，債權人得請求依法定利率計算之遲延利息。但約定利
    率較高者，仍從其約定利率。民法第四百七十四條、第四百七十八條、第二百三
    十三條第一項分別定有明文。從而原告依消費借貸之法律關係，請求被告給付三
    百二十四萬二千元，及前揭金額如附表編號一號至編號十三號清償支票提示日翌
    日、票載發票日翌日、書狀送達翌日起至清償日止，依週年利率百分之十八計算
    之約定遲延利息，即屬正當，應予准許。
四、至於原告另主張附表編號十四號之支票，支票記載金額本為十六萬元，因被告通
    知存款不足，囑其存入十三萬元後兌領之事實，為被告所否認，原告復未能舉任
    何證據加以證實，自難僅憑原告片面主張而加以認定，從而原告主張曾代為存入
    之十三萬元，該代為存入之款項不屬於被告已歸還借款，故其仍可請求返還之主
    張，尚難認為正當，無從准許。
五、兩造陳明願供擔保，聲請宣告假執行，或免為假執行，經核原告勝訴部分，合於
    法律之規定，爰分別酌定如主文所示相當之擔保金額宣告之；其餘假執行之聲請
    ，因訴之駁回而失所依附，不予准許。
六、據上論結，本件原告之訴，為一部有理由，一部無理由，依民事訴訟法第七十九
    條但書、第三百九十條第二項、第三百九十二條，判決如主文。
中　　　華　　　民　　　國　　九十一　　年　　　十　　　月　　三十一　　日
                              臺灣高雄地方法院民事第一庭
~B法　　　官　陳樹村
右為正本係照原本作成。
如不服本判決，應於送達後廿日內，向本院提出上訴狀並表明上訴理由，如於本判決
宣示後送達前提起上訴者，應於判決送達後十日內補提上訴理由書（須附繕本）。
中　　　華　　　民　　　國　　九十一　　年　　　十　　　月　　三十一　　日
~B法院書記官　王壹理
